【裁判字號】    90,上訴,2717
【裁判日期】    901011
【裁判案由】    強盜等
【裁判全文】
臺灣高等法院刑事判決                            九十年度上訴字第二七一七號
    上  訴  人  臺灣臺北地方法院檢察署檢察官
    上  訴  人  乙○○
    即  被  告
    指定辯護人  本院甲○辯護人
右列上訴人因被告強盜等罪案件，不服臺灣臺北地方法院八十九年度訴字第八四五號
，中華民國九十年七月五日第一審判決（起訴案號：臺灣臺北地方法院檢察署八十九
年度偵字第三七○九號），提起上訴，本院判決如左：
    主  文
上訴駁回。
    事  實
乙○○於民國八十六年間，因違反槍砲彈藥刀械管制條例等罪案件，經台灣板橋地方
法院判處罪刑確定，應執行有期徒刑一年四月，於八十八年九月十六日，因縮刑後假
釋期滿，以執行完畢論。八十八年十月十六日上午四時十分左右，與已滿十八歲之陳
敏智、徐國鑫結夥三人，共同意圖為自己不法之所有，徒手扳開臺北市○○路○段一
二三巷二六弄七號傳揚行銷顧問有限公司（下稱傳揚公司）地下室庫房原已損壞之鐵
捲門，侵入上述無人居住之建築物（侵入建築物部分未據告訴），竊取該公司所有諾
基亞NOKIA三二一○型行動電話二支、同型展示用行動電話機廿支、新臺幣（下同）
一百元電話卡五十四張、高速公路回數票四十四張、贈品文具卅二件、臺北銀行支票
六十四張、禮券八張、存摺三本得手。經臺北市政府警察局大安分局移送臺灣臺北地
方法院檢察署檢察官偵查起訴。
    理  由
一認定犯罪事實所憑之證據及理由：
  (一)上述犯罪事實，業經參與夥同行竊之徐國鑫、陳智敏，於警訊、偵查及原審訊問
    時，分別坦承在案（偵卷第四頁背面、第五頁、第卅六頁、第一○七頁、第一一
    三頁背面，原審卷第二一八頁）。
  (二)前項共犯之自白，與證人呂勇勝在警訊及原審訊問時所述情形相符（偵卷第七頁
    背面、第八頁，原審卷第一七三頁）
  (三)被告結夥三人行竊之財物，與被害人傳揚公司職員林俊良於警訊時所述失竊物品
    互核無異（偵卷第十一頁背面），並有贓物認領保管單一紙可為佐證（但行動電
    話機二具僅追還一具，見偵卷第十三頁）。
二對於被告辯解及卷存反證之判斷：
  (一)被告在原審否認犯罪，辯稱：當時在車上睡覺，經徐國鑫叫醒，得知徐、陳二人
    行竊後，當即予以制止，並向前去查看之電力公司人員澄清自己立場，嗣因徐國
    鑫忽持滅火器噴灑電力公司人員，遂亦衝出追趕徐國鑫，實無共同犯罪之本意云
    云。共犯陳敏智亦於原審訊問時附會其詞，改稱被告並未參與竊盜、且曾在場勸
    阻行竊。
  (二)惟查：
    1.如上所述，共犯陳敏智在偵查中，對於被告如何參與行竊之經過，皆已供述甚
      詳（原審卷第一○七頁背面、第一○八頁）。所為不利於被告之陳述，既與徐
      國鑫等人之供詞核無不符，事後改為有利被告之證言，查無具體可信之情況擔
      保，自不足以推翻已有旁證之前供。
    2.被告於案發當時，確曾結夥進入地下室倉庫行竊，已如前述。據共犯徐國鑫在
      原審所述，被告除於事中表示「不要搬了趕快走」之外，未見其曾有何反對行
      竊之表現（原審卷第二一九頁）。縱使其在著手共同實施竊盜後，一度表示「
      不要搬了趕快走」，然而此項陳述，乃係惟恐失風被捕而催促及早收手，顯亦
      難與被告所辯勸阻犯罪云云相提並論。
    3.被告空言辯稱：其在電力公司人員前往查看時，曾向到場人員澄清「他們騙我
      來偷東西」、「我沒有偷東西，偷東西的人在裡面」云云，但為當場發覺失竊
     之證人呂勇勝所否認（原審卷第一七三頁）。況其在事發之後，隨即利用徐國
      鑫手持滅火器噴灑施暴之際趁亂逃逸，已據前述共犯及證人一致供明，倘若未
      參與行竊、又已自動向呂勇勝等人表示清白，衡情當無復行隨同竊賊逃離而自
      陷嫌疑之理，所辯顯不足採。
五論罪科刑之理由：
  (一)被告所為，觸犯刑法第三百二十一條第一項第四款之加重竊盜之罪。其與已滿十
    八歲之徐國鑫、陳敏智互有犯意聯絡及行為分擔，為共同正犯。
  (二)檢察官起訴，求依刑法第三百二十九條、第三百三十條之加重準強盜罪求予處斷
    。然刑法上準強盜罪之規定，係以當場因防護贓物、脫免逮捕或湮滅罪證而實施
    強暴、脅迫之竊盜犯或搶奪犯，為其適用對象。至於其他竊盜或搶奪之共犯，對
    於他人所為強暴脅迫行為，如不能積極證明確有犯意聯絡或行為分擔，縱令單純
    利用他人實施強脅犯行之結果一併逃匿，亦難因而概以準強盜論罪（參考最高法
    院著有二十三年度上字第二三一六號判例）。本案原審共同被告徐國鑫係在未知
    會乙○○、陳敏智二人之情況下，驟自地下室衝出，隨手拿起現場滅火器，噴向
    呂勇勝等人，被告乙○○方始趁此機會逃逸，凡此皆經證人呂勇勝證述甚明。顯
    見被告並未實施強暴、脅迫，對於徐國鑫驟然手持滅火器噴灑呂勇勝等人之行為
    ，依據證人所述，亦屬事起突然，難認就此部分徐國鑫臨時起意之行為有何意思
    聯絡，應認此部分尚非彼此謀議行竊範圍之所及，起訴法條應予變更。
  (三)被告於八十六年間，因違反槍砲彈藥刀械管制條例等罪案件，經臺灣板橋地方法
    院判處罪刑確定，應執行有期徒刑一年四月，於八十八年九月十六日縮刑假釋期
    滿，以執行完畢論，有卷附本院被全國前案紀錄表可憑。其受有期徒刑執行完畢
    ，五年以內再犯法定本刑為有期徒刑之本案罪名，為累犯，應依法加重其刑。
  (四)原審據上罪名論科，認事、用法均無不合。所處有期徒刑十月，經審酌被告以往
    曾有犯罪紀錄，品行欠佳，事後逃匿規避偵審，經緝獲到案，又乏具體悔過認錯
    表現，難認態度良好等一切情狀，認為量刑亦屬適當。檢察官提起上訴，仍以被
    告趁徐國鑫持滅火器噴灑之際逃逸，指其對於準強盜部分不無默示之合意。但被
    告於徐國鑫施暴當時，僅係單純逃離現場，對於他人臨時起意所為準強盜犯行，
    並不因而產生如何加工之作用，自與所謂默示之犯意聯絡有別。上訴論旨執持己
    見，就業經原判決詳予核駁事項，任意指摘判斷不當，請求撤銷改判，為無理由
    。至被告乙○○上訴聲明不服，未據以言詞或書狀敘明上訴理由，其泛言聲明不
    服，亦無可取。兩造之上訴，均應駁回。
四程序上之判斷：
  被告經合法傳喚，無正當理由不到庭，不待其陳述，逕為判決（被告係於審理終結
  後之九十年十月三日，始因另案執行觀察勒戒，有法務部在監在押資料表在卷可憑
  ）。
五適用之法律：刑事訴訟法第三百六十八條、第三百七十一條。
中    華    民    國      九十      年      十      月      十一        日
                            臺灣高等法院刑事第廿庭
                                  審判長法  官  葉  麗  霞
                                        法  官  余  來  炎
                                        法  官  林  勤  綱
右正本證明與原本無異。
檢察官如不服本判決應於收受送達後十日內向本院提出上訴書狀，其未述上訴之理由
者並得於提起上訴後十日內向本院補提理由書（均須按他造當事人之人數附繕本）。
被告不得上訴。
                                        書記官  陳  菊  珍
中    華    民    國      九十      年      十      月      十二        日
附錄本案論罪科刑法條全文
刑法第三百二十一條第一項第四款
犯竊盜罪而有左列情形之一者，處六月以上五年以下有期徒刑：
四結夥三人以上而犯之者。


司法院資訊處製作；財團法人民間司法改革基金會備份。
